臺灣高等法院刑事判決
110年度交上訴字第185號
上  訴  人  
即  被  告  楊朝隆


上列上訴人因公共危險等案件，不服臺灣臺北地方法院110年度
審交訴字第55號，中華民國110年11月4日第一審判決（起訴案號
：臺灣臺北地方檢察署110年度偵字第5729、20970號），提起上
訴，本院判決如下：
    主  文
上訴駁回。 
楊朝隆緩刑參年，緩刑期間付保護管束，並應於本判決確定之日
起壹年內，向檢察官指定之政府機關、政府機構、行政法人、社
區或其他符合公益目的之機構或團體，提供壹佰貳拾小時之義務
勞務。 
    犯罪事實
一、楊朝隆於民國110年2月13日上午4時13分許，駕駛車號00-00
    00號自小客車沿臺北市萬華區和平西路3段東往西方向行進
    ，途經上開路段與同市區廣州街218巷交岔路口時，本應注
    意車輛行駛時，應注意其他車輛及行人，並應禮讓行進中之
    車輛行人優先通行，而依當時天候雨、夜間有照明、濕潤而
    無缺陷之柏油路面、無障礙物、視距良好、無號誌等客觀情
    況，並無不能注意之情事，竟疏未注意車前狀況，貿然前行
    ，適同向前方有行人李靜宜由廣州街218巷走出右轉和平西
    路3段而徒步行經該處，楊朝隆因未注意而自後方碰撞李靜
    宜，李靜宜之身體卡附於車輛之底盤。楊朝隆竟另基於肇事
    逃逸之犯意，於駕駛動力交通工具肇事致人受傷後，未下車
    察看，隨即繼續駕駛上開車輛逃逸，拖行李靜宜繼續行駛，
    至行經上開路段與桂林路246巷口時，李靜宜之身體始掉落
    於該處；楊朝隆復接續承前肇事逃逸之犯意，駕車前行至桂
    林路與環河南路1段時，自撞設置於該處之人行道護欄，導
    致車輛毀損未能繼續行駛。李靜宜則因前揭撞擊及拖行，全
    身多處鈍挫傷併骨折致神經出血性休克死亡。嗣經警調閱路
    口監視器錄影畫面，而循線查悉上情。
二、案經李靜宜之女何佳璇訴由臺北市政府警察局萬華分局報告
    偵查起訴。
　　理  由
壹、程序方面
    檢察官、上訴人即被告楊朝隆於本院審判程序中，對於本案
    相關具有傳聞性質的證據資料，均表示不爭執證據能力（見
    本院卷第88至90頁），且本案所引用的非供述證據，也是合
    法取得，依法均可作為認定犯罪事實的依據。
貳、實體方面
一、認定犯罪所憑之證據及理由
  ㈠上揭犯罪事實，業據被告楊朝隆於原審及本院審理中坦承不
    諱，核與證人即告訴人何佳璇分於警詢、偵查及證人即目擊
    之蔡昇峰於警詢時之證述情節相符（分見偵5729卷第45-46
    頁；相卷第131-133頁、偵5729卷第49-50頁）。並有酒精測
    定紀錄表、臺北市政府消防局救護紀錄表、臺北市政府消防
    局救護指揮中心受理報案紀錄表、刑案現場照片、道路交通
    事故現場圖、補充資料表、談話紀錄表、調查報告表㈠、㈡、
    道路交通事故當事人登記聯單、臺北市政府警察局道路交通
    事故肇事人自首情形紀錄表、疑似道路交通事故肇事逃逸追
    查表、V2-6205車號查詢汽車車籍、被告肇事後逃逸路線圖
    （GOOGLE地圖）、勘相驗筆錄、相驗屍體證明書、北檢檢驗
    報告書、相驗照片在卷可稽（同上偵卷第21、41-43頁、第5
    3-79頁、相卷第115-125頁、偵卷第83-1至99頁、第129頁、
    相卷第129頁、第139頁、第141-151頁、第41頁及第157-159
    頁）。
  ㈡按汽車行駛時，駕駛人應注意狀況，並隨時採取必要之安全
    措施。道路交通安全規則第94條第3項已有明文。被告自應
    注意前開交通規則，而本案車禍發生天候雨、夜間有照明、
    濕潤而無缺陷之柏油路面、無障礙物、無號誌等客觀情況，
    並無不能注意之情，業據被告於警詢時供承不諱（見偵卷第
    87頁），復有上開道路交通事故調查報告（一）附卷可佐，
    竟疏於注意及此，未禮讓行進中之被害人，其駕車行為自有
    過失甚明。
  ㈢又被告前揭過失行為撞及被害人，致被害人經送醫救治後，
    全身多處鈍挫傷併骨折致神經出血性休克死亡之事實，亦如
    前述，足見被害人之死亡，與被告上開過失行為間，確有相
    當因果關係甚明。
  ㈣綜上所述，被告前揭之任意性自白經前開證據補強，核與事
    實相符。本件事證明確，被告犯行堪以認定，應依法論科。
二、論罪
  ㈠罪名
  ⒈被告行為後，刑法第185條之4於110年5月28日修正公布，並
    自同年月30日起生效施行。修正前該條規定：「駕駛動力交
    通工具肇事，致人死傷而逃逸者，處1年以上7年以下有期徒
    刑。」，法定刑度並未區別被害人傷亡程度，亦未區分駕駛
    人過失情節，而修正後則規定：「駕駛動力交通工具發生交
    通事故，致人傷害而逃逸者，處6月以上5年以下有期徒刑；
    致人於死或重傷而逃逸者，處1年以上7年以下有期徒刑。犯
    前項之罪，駕駛人於發生交通事故致人死傷係無過失者，減
    輕或免除其刑。」，是比較上開新舊法結果，以被告行為後
    之法律較為有利，自應適用修正後之刑法第185條之4第1項
    規定論處。
  ⒉核被告所為，係犯刑法第276條之過失致人於死罪及修正後刑
    法第185條之4第1項後段之肇事致人於死而逃逸罪。
  ㈡罪數
　　被告所犯上開2罪間，一屬過失犯，一屬故意犯，且行為互
    殊，應分論併罰。
參、駁回上訴之理由
一、原審認被告過失致死及肇事逃逸犯行事證明確，審酌被告駕
    駛自用小客車行駛於道路上肇事撞擊被害人李靜宜後，仍繼
    續駕車行駛並拖行被害人，顯可預見被害人因此受傷甚至死
    亡之高度蓋然性，竟未停車查看或施以其他必要之救護措施
    ，即逕自離開現場，終因自撞護欄未能繼續行駛而為警查獲
    ，漠視他人生命身體所遭受危險，且造成被害人死亡之結果
    ，顯不可取，又迄未與告訴人即被害人之女何佳璇達成和解
    ，造成告訴人身心創傷更難撫平，惟念其犯後坦承犯行，態
    度尚可，兼衡被告之素行、犯罪之動機、目的、手段、肇事
    後逃逸所產生之危害，暨其於原審審理時自陳國小畢業之智
    識程度、目前無收入、需照顧父親、無力負擔和解賠償之家
    庭經濟狀況，分別就所犯過失致人於死罪，處有期徒刑8月
    ；所犯駕駛動力交通工具發生交通事故致人於死而逃逸罪，
    處有期徒刑1年2月，並定應執行有期徒刑1年7月。經核其認
    事用法並無違誤，量刑亦屬妥適，應予維持。
二、附條件緩刑
    查被告五年內未曾因故意犯罪受有期徒刑以上刑之宣告（見
    本院卷第45頁之本院被告前案紀錄表），且經本院衡酌被告
    國小畢業、家有99歲高齡父親由其照顧之智識程度、家庭狀
    況、犯罪情節及與告訴人簽立和解書，告訴人拋棄被告所給
    付20萬元以外之民事賠償，有和解書及收據附卷為憑（見本
    院卷第21至25頁），且其受此次罪刑宣告之教訓後，已足促
    其警惕，諒無再犯之虞，本院認其宣告之刑以暫不執行為適
    當，爰併宣告緩刑三年，以勵自新。被告上訴請求緩刑，尚
    屬可取。另為深植被告守法觀念，記取本案教訓，確切明瞭
    其行為之不當與所生危害，爰依刑法第74條第2項第5款規定
    ，併宣告其應向檢察官指定之政府機關、政府機構、行政法
    人、社區或其他符合公益目的之機構或團體，提供之義務勞
    務，被告應提供120小時，並依刑法第93條第1項第2款規定
    ，諭知於緩刑期間付保護管束，以促其於緩刑期間徹底悔過
    。又被告上揭所應負擔之義務，乃緩刑宣告附帶之條件，依
    刑法第75條之1第1項第4款之規定，違反上開負擔情節重大
    ，足認原宣告之緩刑難收其預期效果，而有執行刑罰之必要
    者，得撤銷上開緩刑之宣告，附此敘明。
據上論斷，應依刑事訴訟法第368條，刑法第74條第1項第1款、
第2項第5款，判決如主文。
本案經檢察官楊思恬提起公訴，檢察官越方如到庭執行職務。
中　　華　　民　　國　　111 　年　　3 　　月　　29　　日
                  刑事第二十三庭審判長法　官  許永煌
                                      法　官  雷淑雯
                                      法　官  吳定亞
以上正本證明與原本無異。
如不服本判決，應於收受送達後20日內向本院提出上訴書狀，其
未敘述上訴之理由者並得於提起上訴後20日內向本院補提理由書
（均須按他造當事人之人數附繕本）「切勿逕送上級法院」。
                                      書記官  郭侑靜
中　　華　　民　　國　　111 　年　　3 　　月　　30　　日
附錄：本案論罪科刑法條全文
中華民國刑法第276條
因過失致人於死者，處5年以下有期徒刑、拘役或50萬元以下罰
金。
中華民國刑法第185條之4
駕駛動力交通工具發生交通事故，致人傷害而逃逸者，處6月以
上5年以下有期徒刑；致人於死或重傷而逃逸者，處1年以上7年
以下有期徒刑。
犯前項之罪，駕駛人於發生交通事故致人死傷係無過失者，減輕
或免除其刑。